【裁判字號】    99,毒聲再,1
【裁判日期】    990831
【裁判案由】    毒品危害防制條例
【裁判全文】
臺灣臺中地方法院刑事裁定  99年度毒聲再字第1號
聲  請  人
即  被  告  甲○○
選任辯護人  張益隆律師
上列聲請人即受處分人因違反毒品危害防制條例案件，不服本院
九十九年度毒聲字第一五○號觀察、勒戒確定裁定，聲請重新審
理，本院裁定如下：
    主    文
聲請駁回。
    理    由
一、本件聲請重新審理之意旨詳如聲請重新審理狀所載（如附件
    ）。
二、按觀察、勒戒及強制戒治之裁定確定後，有因發現確實之新
    證據足認受觀察、勒戒或強制戒治處分之人，應不施以觀察
    、勒戒或強制戒治者，或適用法規顯有錯誤，並足以影響裁
    定之結果者。受觀察、勒戒或強制戒治處分之人，或其法定
    代理人、配偶，或檢察官得以書狀敘述理由，聲請原裁定確
    定法院重新審理；聲請重新審理，應於裁定確定後三十日內
    提起。但聲請之事由，知悉在後者，自知悉之日起算，毒品
    危害防制條例第二十條之一第一項第五款、第二項定有明文
    。又法院認為無重新審理之理由，或程序不合法者，應以裁
    定駁回之，毒品危害防制條例第二十條之一第四項前段，亦
    有明文。
三、經查：
(一)、本件聲請人為本院九十九年度毒聲字第一五○號准予強制戒
    治裁定，於民國九十九年三月十六日確定，有臺灣高等法院
    被告前案紀錄表乙紙可稽，其於九十九年五月十九日具狀聲
    請重新審理，並未逾重新審理之期間，核先敘明。
(二)、另按「本件原裁定以抗告人○○○因施用第一、二級毒品，
    經原審…裁定送臺灣高雄看守所附設勒戒所觀察、勒戒後，
    認有繼續施用毒品之傾向，而裁定令入戒治處所施以強制戒
    治一年，固非無見。惟查原裁定認抗告人有繼續施用毒品之
    傾向，係以臺灣高雄看守所附設勒戒處所…函送之『有無繼
    續施用毒品傾向證明書』為據。然該證明書中，、綜合判
    斷雖載抗告人有繼續施用毒品傾向，然如何為該項判斷，該
    證明書所列詳細說明欄並無片語隻字及…，而原審亦未為
    必要之調查，遽行據以裁定抗告人應強制戒治，尚嫌速斷。
    」，有最高法院八十七年度臺抗字第五四八號裁定意旨參照
    。經查，本件聲請人因施用第一級毒品案件，經依本院九十
    九年度毒聲字第三十三號裁定令入臺灣臺中看守所附設勒戒
    處所觀察、勒戒後，認有繼續施用毒品之傾向，有該所九十
    九年二月二十二日中所衛字第○九九一二○○○六九號函附
    之有無繼續施用毒品傾向證明書、有無繼續施用毒品傾向評
    估標準紀錄表各一份附卷可稽，被告雖否認犯行，辯稱係因
    九十九年五月十四日經配偶委任律師前來探視時，始知悉服
    用治療焦慮症等藥物，產生副作用與施用海洛因成癮後之戒
    斷症狀相同，認有被誤認繼續施用毒品之傾向云云。然查，
    本院經函詢臺中看守所，經該所於九十九年六月三日以中所
    衛字第○九九○○○二四七一號函稱：「收容人甲○○入所
    期間，陸續使用中山醫學大學附設醫院精神科門診所開立之
    藥物，於九十九年二月九日因病情改善已停用Mesyrel及
    Anxiedin，僅留下血壓藥Norvasc及精神藥Xanax及Stilnox
    ，於一個月後更僅留下血壓藥Norvasc。另其服用上述藥物
    ，是否會產生如海洛因成癮之相同或類似戒斷症狀，經本所
    特約精神科醫師簽註：Xanax為BZD類抗焦慮助眠劑，停用常
    見反應為緊張、焦慮及反彈性失眠，Stilnon為non-BZD類助
    眠劑，停用常見反應為反彈性失眠，海洛因戒斷常見反應為
    冒汗、流淚、流涕、腹瀉、手抖、全身痠痛等，綜上歐述
    Xanax、Stilnox與海洛因戒斷反應不同等語，經核對上揭函
    與後附之簽註意見及聲請人之就醫病歷單，確實相符，另行
    政院國軍退除役官兵輔導委員會臺北榮民總醫院於九十九年
    八月二日以北總內字第○九九○○一七三四二號函，亦覆稱
    ：「1、海洛因成癮後之戒斷症狀，除了有心理上極度渴望
    再使用海洛因外，還包括打哈欠、流鼻水、身上起雞皮疙瘩
    、噁心、嘔吐、腹痛、腹瀉、冒冷汗、肌肉痛、關節痛、焦
    慮、恐慌、輕微之高血壓及心搏過速，這些症狀約在停止停
    用海洛因後六小時開始出現，並在一到三天達到頂點，其後
    症狀則持續緩解，且多半在一週內完全緩解，但有少數病患
    戒斷症狀可持續數週。2、海洛因戒斷症狀可能有一、二項
    腸胃道症狀，例如噁心、嘔吐或腹瀉與上述藥物造成之副作
    用類似，但依臨床症狀作整體評估後，應該可以區分出這些
    藥物造成之副作用與海洛因成癮後之戒斷症狀並不相同。」
    等語，顯然，雖然症狀會有類似之處，但臨床評估已能清楚
    辨識藥物所造成之副作用，與海洛因成癮後之戒斷症狀，反
    應並不相同，故本件綜合判斷，足認聲請人確有施用第一級
    毒品海洛因之犯行，本院乃依臺灣臺中地方法院檢察署檢察
    官之聲請，於九十九年三月五日以九十九年度毒聲字第一五
    ○裁定將聲請人送強制戒治等情，業據本院調閱本院九十九
    年度毒聲字第一五○號卷宗核閱無訛。
(三)、從而，本院認由上揭函文及聲請人檢附之資料相互對照。原
    裁定並無適用法規顯有錯誤，並足以影響裁定之結果者。
四、綜上，聲請人聲請意旨所稱事由，核與毒品危害防制條例第
    二十條之一所稱准予重新審理之情形不合，本件聲請為無理
    由，應予駁回。
據上論結，應依毒品危害防制條例第二十條之一第四項前段，裁
定如主文。
中    華    民    國    99    年    8     月    31    日
                  刑事第五庭  法  官  林慶郎
以上正本證明與原本無異。
如不服本裁定，應於收受送達後5日內向本院提出抗告狀。（應
附繕本）
                              書記官  黃士益
中    華    民    國    99    年    8     月    31    日

司法院資訊處製作；財團法人民間司法改革基金會備份。
